【裁判字號】    92,上易,840
【裁判日期】    920620
【裁判案由】    傷害
【裁判全文】
臺灣高等法院刑事判決                            九十二年度上易字第八四○號
    上  訴  人  臺灣臺北地方法院檢察署檢察官
    被      告  甲○○
    選任辯護人  何朝棟律師
右列上訴人因被告傷害案件，不服臺灣臺北地方法院，九十一年度易字第一四五二號
，中華民國九十二年二月二十七日第一審判決（起訴案號：臺灣臺北地方法院檢察署
八十九年偵續一字第二三八號），提起上訴，本院判決如左：
    主  文
原判決撤銷。
甲○○傷害人之身體，處有期徒刑伍月，如易科罰金，以佰元折算壹日。
    事  實
一、緣甲○○、陳志榮、陳爵偉、梁志英（以下簡稱：甲○○等四人）、乙○○，高
    莉倩均曾任職於永慶房屋仲介股份有限公司（以下簡稱永慶房屋），為處理事務
    之需要，利用公司設備，影印複製各種相關文件，以利仲介買賣房屋業務之順利
    進行，甲○○等四人及乙○○，為預先籌備離職後開業所需資料，在任職期間以
    業務需要為由取得客戶等相關資料，然實則暗中留供自己將來開業所用。甲○○
    、陳志榮、陳爵偉、梁志英、周美寧（甲○○之妻周美寧)於八十七年間設立並
    完成登記友信房屋仲介有限公司 (下稱友信房屋，登記負責人周美寧，甲○○、
    陳志榮、陳爵偉、梁志英登記為股東)，旋以友信房屋名義與中信房屋仲介股份
    有限公司 (下稱中信房屋)簽立加盟店，對外以中信房屋名義從事房屋仲介業務
    ，甲○○等四人及乙○○及高莉倩陸續自永慶房屋離職並受僱於友信房屋，甲○
    ○等四人及乙○○將前述諸多營業資料，攜至前開友信房屋營業處所，供其等於
    友信房屋任職時，創造業績所用。嗣永慶房屋查覺有異，乃於八十七年七月二十
    九日聲請臺灣臺北地方法院檢察署檢察官核發搜索票，由臺北市政府警察局大安
    分局警員，持搜索票至友信房屋營業處所搜索，當場扣得內含上開營業資料之證
    物共計二十八箱，另案以背信罪嫌訴請偵辦，並聲請扣押乙○○所有不動產及汽
    車。（甲○○、陳志榮、陳爵偉、梁志英、乙○○背信罪部分，經本院於九十一
    年七月三十一日另案判刑確定執行完畢）。
二、友信房屋以「無底薪、高獎金」制度核算薪資，乙○○受僱於友信房屋後，毫無
    業績，行止異常，乙○○並於八十八年初主動參與友信房屋於八十八年一月二日
    、同年月三日、同年月十二日、同年月十五日、同年月十六日與買方或賣方客戶
    先後討論關於「建安華廈」、「安國宅」、「敦北金店」、「愛富園」、「雅緻
    園」買賣，客戶於交付定金後翌日紛紛表示有接到永慶房屋電話且又表示悔約，
    甲○○、陳志榮、陳爵偉、梁志英及高莉蒨（乙○○學姐）均懷疑乙○○洩漏資
    訊與永慶房屋，又前開被訴背信案件，檢察官訂於八十八年一月十九日上午開庭
    偵查，甲○○認為事態嚴重，於八十八年一月十八日上午九時許，甲○○邀高莉
    蒨與乙○○、陳志榮前往友信房屋營業處附近大安森林公園，甲○○當場質問乙
    ○○為何與永慶公司有利益輸送，乙○○拒絕說明及提供通聯紀錄以表示清白，
    甲○○竟基於傷害之故意，以拳頭接續毆打告訴人背部，以洩心中之氣，致乙○
    ○右肩胛部挫傷瘀血三公分乘四公分、四公分乘四公分，下背部挫傷瘀血五公分
    乘五公分、五公分乘五公分，高莉蒨與陳志榮於同日中午先行返回友信房屋營業
    所，另由陳爵偉與梁志英前去大安公園，見乙○○跪在地面上痛哭。
二、案經告訴人乙○○訴請臺灣臺北地方法院檢察署檢察官偵查起訴。
    理  由
一、訊據被告甲○○固供承，因懷疑告訴人乙○○洩漏友信房屋與客戶間簽約之資訊
    提供永慶公司以致買賣均無法成交，認事態嚴重，於八十八年一月十八日上午約
    告訴人在大安公園見面說明，惟辯稱：告訴人當場承認因永慶房屋背信罪官司纏
    訟，致洩漏「建安華廈」、「安國宅」、「敦北金店」、「愛富園」、「雅緻園
    」買賣客戶資訊與永慶房屋，並表示以後不再犯，同意寫下自白書，被告因與告
    訴人均為永慶房屋離職員工，且均涉訟背信偵查中，並未責怪告訴人，當場並未
    出拳打告訴人受傷，高莉蒨與陳志榮先行離去另由陳爵偉與梁志英前去大安公園
    云云。
經查：
（一）被告、告訴人、高莉蒨及陳志榮，自八十八年一月十八日上午在大安公園內，
      期間高莉蒨與陳志榮於同日中午先行返回友信房屋營業所，陳爵偉與梁志英另
      再前去大安公園，當場見告訴人乙○○跪在地面上痛哭，此經證人高莉蒨、陳
      爵偉於第一次偵訊時證述在卷（見偵卷第十四頁正面及反面），查被告與告訴
      人案發當日從早上九時許與被告在大安公園迄至中午證人高莉蒨與陳志榮先行
      離去，被告與告訴人仍續留在現場，另改由陳爵偉、梁志英自友信房屋營運處
      前去大安公園，顯然被告與告訴人為釐清被告前開疑問，彼等在大安公園內係
      經過相當期間，設若告訴人確於高莉蒨與陳志榮中午離去前，說明原委且書立
      自白書，並獲得被告當場前開表示彼等同為永慶房屋離職員工，且均涉訟背信
      偵查中，並未責怪告訴人，按證人高莉蒨離去當時正值中午用餐時間，既然當
      場已經獲得諒解，又已經處理完畢彼等之嫌隙，另無其他尚待緊急處理之事情
      ，且彼等又同係另案背信罪之刑事被告，於翌日檢察官已經定期傳喚訊問，彼
      等既然利害已經釐清，被告依常理應與告訴人及高莉蒨與陳志榮共同折返友信
      房屋，被告當無與告訴人仍續留置在公眾進出之公園內跪在地面上痛哭之理，
      另陳爵偉與梁志英亦無再前去大安公園之必要，則被告所辯告訴人當場承認並
      自白等情，顯與常情有違，尚難採信。
（二）被告甲○○與證人陳志榮、陳爵偉、梁志英、高莉倩及告訴人乙○○均曾任職
      於永慶房屋，被告與陳志榮、陳爵偉、梁志英、周美寧（甲○○之妻周美寧)
      於八十七年間設立並完成登記友信房屋（登記負責人周美寧，甲○○、陳志榮
      、陳爵偉、梁志英登記為股東)，此有友信公司設立登記資料在卷可查，甲○
      ○、陳志榮、陳爵偉、梁志英、乙○○、高莉倩陸續自永慶房屋離職，告訴人
      乙○○與證人高莉倩並受僱於友信房屋，而證人高莉倩於偵查庭作證時仍受僱
      於友信房屋之事實，經被告於本院審理時說明在卷，足證本件到庭作證之證人
      陳志榮、陳爵偉、梁志英均係友信公司股東，證人高莉倩雖為告訴人之學姐，
      但基於受僱關係與友信房屋營運績效，證人高莉倩確與被告有實質之相當利害
      關係存在之事實，自可認定；另被告甲○○與證人陳志榮、陳爵偉、梁志英（
      以上四人均為友信公司股東）、鄭森元及告訴人乙○○，均係另案永慶房屋訴
      請背信案件之共同被告，則證人陳志榮、陳爵偉、梁志英、鄭森元與被告甲○
      ○間，在同一案件應否負刑事責任亦有共同利害關係存在；綜上所述，案發當
      時在場人除告訴人以外其餘之人，彼等間利害關係均係一致，反之告訴人因被
      懷疑洩漏營運資料與永慶公司影響友信房屋同事之營業績效，則各該利害關係
      人不能諒解告訴人之事實，此乃情理之必然。
（三）雖證人鄭森元於偵訊時證述「：：告訴人下午一起吃飯，回來他去拜訪客戶，
      晚上回來吃便當，都很正常：：當場大家都在安慰告訴人：：」，證人陳爵偉
      、梁志英於偵訊時亦同此證述（見偵續字第一Ｏ七頁反面、第一Ｏ八頁）。然
      查：告訴人於八十八年一月十八日晚上無故離開，不知去向，失去聯絡，被告
      、證人高莉倩與陳志榮又再前往告訴人家中，告訴人不在家，當晚與告訴人之
      父親李方策見面，且被告供明因為當天告訴人情緒失控，翌日要開庭，我們當
      晚去找他，把事情談清楚等情，經被告於偵查庭供述及證人高莉倩、陳志榮、
      李方策證述在卷（見偵續字卷第五十七頁反、五十八頁），按被告設若於當日
      上午與告訴人在大安公園內長談，告訴人已經坦承上情，彼等既然已經盡釋前
      嫌，並獲諒解，告訴人與被告及同事間若如證人鄭森元證述已經表現正常，被
      告等當無急切於晚上又再一次前往告訴人家中之必要，顯然被告與告訴人間之
      嫌隙在大安公園內仍尚未釐清，自可認定，則證人鄭森元、陳爵偉、梁志英於
      偵訊時證述，當場大家都在安慰告訴人，顯與事實不符，當無可採。
（四）又另案永慶房屋提起背信案件訂期八十八年一月十九日上午開庭，告訴人當日
      上午並未出庭，另自行於下午單獨到庭接受偵訊：「（問：到署何事？）早上
      未到庭，昨天受同案被告之威脅，所以今天下午單獨到庭陳述。（問：何以其
      他被告要威脅你？）因我被告之後一直想找永慶談，其他被告都不肯，他們怕
      我與永慶有聯絡，要求看我的通聯紀錄，我不肯他們就都排斥我。我現在已離
      開友信了。（問：你們早在四、五月間與甲○○說好要一起離開永慶房屋？）
      開始尚不具體，在甲○○離開後才具體呈現。主要是大家理念相同才出來一起
      做。（問：離開時是否帶走永慶房屋很多資料？）有些是永慶的，有些是自己
      的。但實際上這很難區分公司或自己的，我們並未從公司拿任何資料，這些資
      料都是平時店內大家都有流通的。（問：本庭一月二十二日下午開箱勘驗，你
      要到庭否？）希望能分開庭訊。」（見八九偵續一字第二三八號卷第一Ｏ二頁
      、第一Ｏ五頁反面、第一Ｏ六頁），告訴人上開偵查中指述，告訴人在大安公
      園內拒絕說明及提出通聯紀錄核與被告於本件偵查時具狀聲請調查告訴人通聯
      資料，亦相符合，則堪認被告與告訴人案發當日在大安公園內留置期間雙方並
      無共識；又參以證人陳爵偉於偵訊時證述，當日返回大安公園內目睹告訴人跪
      在地面痛哭，堪認告訴人當時受有相當之委屈與無奈，則告訴人指述，自應較
      為可採。
（五）按私人對話秘密錄音，雖對於私人通話的秘密性有侵害之虞，但是否有侵害人
      性尊嚴及人格權利，權衡國家追訴犯罪之利益及個人基本權利，在符合比例原
      則下，仍應有證據能力（最高法院九十一年臺上字第二三六三號判決參照），
      查本件告訴人與被告及案發當日在場之前開證人間有前開利益之利害關係，詳
      如前述，被告於八十八年一月十八日案發日晚上復又與證人高莉蒨、陳志榮前
      去告訴人家中，擬與告訴人見面未獲，致告訴人之父親李方策知悉告訴人與被
      告等發生糾紛，依客觀情形，告訴人面對被告又再次造訪家人，為保保護個人
      基本權利，此為必然之理，又發生爭執時證人高莉倩在場，且告訴人與證人間
      有學姐及學弟關係，而告訴人於八十八年一月十九日下午前往檢察官接受調查
      另案背信罪嫌，則告訴人立即選擇於八十八年一月十九日晚上前往與證人高莉
      倩住處對話並予以錄音，縱以秘密方式錄音，告訴人所為之方式，應符合被害
      人保全證據之必要方式，則該錄音帶有證據能力，關於該錄音帶及譯文應審酌
      者，係錄音帶內容有無被外力竄改及證人高莉倩與告訴人對話當時，證人意志
      是否自由及是否為安撫告訴人而為虛應敷衍之對話，而影響該錄音內容之證明
      力。
經查：
１、告訴人與證人高莉倩於八十八年一月十九日晚上對話錄音帶，經檢察官送請法務
    部調查局鑑定，認錄音帶內容對話部分，未發現有中斷痕跡，有該局八十九年六
    月廿日（八九）陸（三）字第八九○四三八六二號鑑定通知書附在前開偵查案卷
    中可憑（八十九年度偵續一字第二三八號卷第七七頁）。又該錄音帶經原審於九
    十年五月二十八日當庭播放錄音內容：「錄音帶由多次敲門開始至離開止，其內
    容連續，背景雜音無中斷，且錄音內容與卷附中文譯文相同等情，經原審勘驗在
    卷（見簡字卷第十三頁）；且本院於審理時當庭勘驗錄音當時告訴人與證人高莉
    倩對話語氣平和，沒有激烈爭吵，告訴人問證人「（你那天有沒有看到他打我？
    ）有啊，我有看到啊」，足證告訴人與證人高莉倩當晚對話之錄音係從告訴人進
    門開始連續錄音至離開，期間告訴人與證人高莉倩間之對話係接續錄製，並無中
    斷，並且在正常對話情形下錄音之事實，應可確認。
２、又上開告訴人與證人高莉倩錄音內容：高莉倩三次述及看到被告毆打告訴人，告
    訴人問：「居然打我，這樣對嗎？你那天有沒有看到他打我？」，證人答：「有
    啊，我有看到啊」等語，且述及：「：：：我們（指高莉倩與被告等人）昨天（
    指八十八年一月十八日事發日當天）去你家的時候，甲○○不是也說如果俊清心
    裡不舒服，他願意站在那邊，看你（指告訴人）愛怎麼打他，他就怎麼讓你打：
    ：：」等語，此有錄音帶譯文在卷可查；另錄音當時證人高莉倩多次以責難及質
    問之方式認告訴人背叛友信公司行為不該予以責難，詳述如下：「證人問：你聽
    我說，不管看的清楚看不清楚，今天你在這條船上就不應該。………，今天你站
    在這條船上，你要跟大家一起同舟共濟。：：我問你一句很簡單的，你相信的人
    背叛你，你會不會氣憤？」等語，足堪認定告訴人與證人高莉倩對話當時，證人
    高莉倩基於與告訴人有學姐學弟關係，並對於告訴人造訪無所顧忌，更無所謂畏
    懼或基於安撫敷衍之情，否則應不致於以此反問及責難之口氣方式對話，堪認證
    人高莉倩與告訴人對話時，應係在正常情形下所為陳述，亦可認定。
３、雖高莉倩在前開偵查程序中，曾先後於八十八年三月十五日及同年七月廿九日提
    出陳報狀，說明其與告訴人在該錄音帶中之對話內容係遭竊錄，且當時時值半夜
    ，告訴人情緒不穩，當晚強行闖入住處，並用力踹門，大聲吼叫神情兇惡，當時
    與告訴人單獨相處內心恐懼，方附和安撫告訴人之說詞，實則其並未看見被告毆
    打告訴人，有該二份陳報狀可佐（八十八年度偵字第二六四六號卷第四一至四三
    頁、八十八年度偵續字第二五八號卷第三八至四三頁），證人高莉倩並歷次於偵
    查程序庭訊結證稱並未看見被告毆打告訴人云云，（見八十八年度偵字第二六四
    六號案件八十八年三月九日、十八日訊問筆錄、八十八年偵續字第二五八號案件
    八十八年七月廿二日訊問筆錄參照），惟查錄音當場係證人高莉倩向告訴人承租
    其中一間房間，告訴人之前開錄音係由上樓開始連續錄音，且錄音時並無聽聞告
    訴人用力踹門，大聲吼叫等情節，證人高莉倩陳述錄音時告訴人神情兇惡，當時
    為安撫告訴人而所為附和之詞，顯失其據，又證人高莉倩於歷次偵訊結證時與被
    告仍有僱傭之利害關係，此經被告於本院審理時說明在卷，則證人高莉倩所為與
    錄音內容不符之證述，顯係迴護被告之詞，自無可採，被告於上開時、地確有毆
    打告訴人乙節，應可認定。
（六）又告訴人右肩胛部挫傷瘀血三公分乘四公分、四公分乘四公分，下背部挫傷瘀
      血五公分乘五公分、五公分乘五公分之傷，經推定係八十八年一月十八日九時
      至十時所生，此有慶生醫院出具診斷證明書在卷可查（見偵卷第四頁），核與
      告訴人指述係被告在上開時地以拳頭毆打告訴人背部相符。
（七）綜上所述，本件事證明確，被告所辯違反常理，顯係畏罪卸責之詞，自無可信
      被告犯行，應可認定。
二、核被告所為，係犯刑法第二百七十七條第一項之普通傷害罪；又被告在同一時間
    、地點以拳頭接續打傷告訴人，所為接續實施同一構成要件，應係單純數動作，
    論以一罪。
四、原審未予詳查，遽為被告無罪判決，自有未合，檢察官提起上訴為有理由，應由
    本院將原判決撤銷改判，又被告行為後，刑法第四十一條業已修正為犯最重本刑
    為五年以下之刑之罪，而受六個月以下有期徒刑或拘役之宣告，因身體、教育、
    職業、家庭之關係或其他正當事由，執行顯有困難者，得易科罰金，並於九十年
    一月十日公布施行，同年一月十二日生效，是被告於犯罪後法律已有變更，經新
    舊法比較，依刑法第二條第一項前段之規定，應適用有利於被告之新法，爰審酌
    被告因懷疑告訴人洩漏營業秘密與另案背信罪嫌之告訴人（即永慶房屋）涉有利
    益輸送，又另案背信案件開庭在即，告訴人與被告無法及時達成共識為本件犯罪
    之動機、手段，及在公眾場所當眾毆打告訴人所受之傷害，漠視法紀，犯後為又
    飾詞卸責，不知及時妥適處理，以獲得被害人之諒解，顯無悔意等犯後之態度等
    一切情狀，量處如主文所示之刑，並依刑法第二條第一項前段之規定，諭知易科
    罰金之折算標準，以示懲處。
據上論斷，應依刑事訴訟法第三百六十九條第一項前段、第三百六十四條、第二百九
十九條第一項前段，刑法第二百七十七條第一項、第二條第一項前段、第四十一條第
一項前段，罰金罰鍰提高標準條例第一條前段、第二條，判決如主文。
本案經檢察官周志榮到庭執行職務。
中      華      民      國    九十二    年      六      月     二十     日
                              臺灣高等法院刑事第二十三庭
                                  審判長法  官  黃  瑞  華
                                        法  官  陳  坤  地
                                        法  官  王  淑  滿
右正本證明與原本無異。
不得上訴。
                                        書記官  陳  思  云
中      華      民      國    九十二    年      六      月     二十     日
附錄本判決論罪科刑法條：
刑法第二百七十七條第一項
傷害人之身體或健康者，處三年以下有期徒刑、拘役或一仟元以下罰金。


司法院資訊處製作；財團法人民間司法改革基金會備份。
